臺灣彰化地方法院刑事判決　　　　　　　100年度訴字第677號
公　訴　人　臺灣彰化地方法院檢察署檢察官
被　　　告　黃國鈞
上列被告因違反毒品危害防制條例案件，經檢察官提起公訴（
100年度毒偵字第594號），本院合議庭裁定由受命法官獨任進行
簡式審判程序判決如下：
    主      文
黃國鈞施用第二級毒品，累犯，處有期徒刑伍月；又施用第一級
毒品，累犯，處有期徒刑捌月，扣案之第一級毒品海洛因陸包（
驗餘淨重壹點零捌公克）沒收銷燬之。應執行有期徒刑壹年，扣
案之第一級毒品海洛因陸包（驗餘淨重壹點零捌公克）沒收銷燬
之。
    事實及理由
一犯罪事實：
  (一)黃國鈞曾因施用毒品案件，經本院裁定送勒戒處所觀察、勒
    戒後，認無繼續施用毒品傾向，於民國89年10月13日執行完
    畢釋放。再因搶奪案件，經本院以95年度訴字第581號判決
    處有期徒刑8月確定，及因竊盜案件，經本院以95年度易字
    第393號、95年度易字第920號判決各處有期徒刑10月確定，
    又因施用毒品案件，經本院以95年度訴字第931號判決處有
    期徒刑1年確定及臺灣雲林地方法院以96年度訴字第12號判
    決處有期徒刑10月確定，再由臺灣雲林地方法院以96年度聲
    減字第1102號裁定減刑並定應執行刑有期徒刑1年3月、10月
    確定，接續執行後，於97年8月24日執行完畢。復因竊盜案
    件，經本院以97年度易字第2111號、98年度簡字第592號、
    98年度簡字第1976號、98年度簡字第1993號、99年度簡字第
    82號判決各處有期徒刑8月、3月、4月、4月、5月確定，再
    由本院以99年度聲字第488號裁定定應執行刑有期徒刑1年9
    月確定，於99年12月30日執行完畢。詎黃國鈞仍不知悔改，
    復於100年3月6日之日間某時，在彰化縣伸港鄉○○村○○
    路489巷6號住處，以玻璃球燒烤煙霧施用第2級毒品甲基安
    非他命1次；黃國鈞並另行起意，於100年3月8日上午6時許
    ，在上址注射施用第1級毒品海洛因1次。嗣於100年3月8日
    下午1時15分許，為警在彰化縣員林鎮○○路227號前查獲，
    並扣得海洛因6包（查獲時淨重1.1公克，驗餘淨重1.08公克
    ）。
  (二)案經彰化縣警察局田中分局報告臺灣彰化地方法院檢察署檢
    察官偵查起訴。
二證據：
  (一)被告黃國鈞於本院坦承不諱之自白。
  (二)扣案之海洛因6包。
  (三)卷附之扣押筆錄、照片、代號與真實姓名對照認證單、濫用
    藥物尿液檢驗報告、法務部調查局鑑定書。
三論罪科刑：
  (一)按92年7月9日修正之毒品危害防制條例刪除二犯及三犯之規
    定，一改修法前繁雜之處遇程序，僅將施用毒品者簡化區分
    為初犯、再犯，並認施用毒品者係屬病患性犯人，以觀察、
    勒戒戒除其身癮，並以強制戒治去除其心癮。經觀察、勒戒
    或強制戒治執行完畢釋放後，若係5年後再犯該條例第10條
    施用毒品罪者，與同條例第20條第1項、第2項關於「初犯」
    之處理方式相同，檢察官應先聲請法院裁定令被告入勒戒處
    所觀察、勒戒，並視有無繼續施用毒品傾向，決定應予釋放
    、為不起訴之處分，或應聲請法院裁定令入勒戒處所強制戒
    治；若係5年內「再犯」同條例第10條施用毒品罪者，依同
    條例第23條第2項規定，檢察官則應依法追訴。觀諸該條例
    第20條第3項之修正理由謂，「觀察、勒戒或強制戒治5年後
    再犯者，顯見前所實施之觀察、勒戒或強制戒治已足以遮斷
    其施用毒品之癮，為期自新及協助其戒除毒癮，對此5年後
    再犯者，爰明定仍適用初犯之規定，先經觀察、勒戒、強制
    戒治之程序」，及同條例第23條第2項之修正理由謂，「為
    配合簡化施用毒品犯之刑事處遇程序，並鑑於經觀察、勒戒
    或強制戒治執行完畢釋放後5年內再犯者，其再犯率甚高，
    原據以實施之觀察、勒戒及強制戒治既已無法收其實效，自
    應施以刑事處遇」，顯然如施用毒品者係前經觀察、勒戒或
    強制戒治等治療程序執行完畢5年後，始再施用毒品之「初
    犯」，因前所執行之觀察、勒戒或強制戒治已足收戒除毒癮
    之效，自應重新執行觀察、勒戒或強制戒治等治療程序，並
    於治療程序執行完畢後，由檢察官為不起訴處分，毋庸對之
    追訴處罰；反之，在「再犯」之情形，因其先前所為治療程
    序顯未能收戒斷毒癮之效，且考量施用毒品者之再犯率偏高
    ，乃簡化其刑事處遇程序，而逕予追訴處罰，不再施以治療
    程序。參酌上開立法理由，修正毒品危害防制條例就施用毒
    品者，祇於「初犯」及「5年後再犯」二種情形，有其追訴
    條件之限制，即須於初犯經觀察、勒戒或強制戒治釋放後，
    5年內均無施用毒品之行為，始能認其前所實施之觀察、勒
    戒或強制戒治已足遮斷毒癮，而得於5年後再犯時，再予適
    用初犯之規定，重行觀察、勒戒等程序。倘5年內已經再犯
    ，被依法追訴處罰，縱其第3次或第3次以上施用毒品之時間
    在初犯釋放5年以後，即與「5年後再犯」之情形有別，且因
    已於「5年內再犯」，顯見其再犯率甚高，原實施觀察、勒
    戒或強制戒治，已無法收其實效，而無5年戒斷期之存在，
    自無再經觀察、勒戒及強制戒治之必要，應由檢察官逕行起
    訴，始符新法修正之本旨。至於第3次（或第3次以上）施用
    毒品之時間，是否宜有期間限制？以多久為適宜？則分屬刑
    事政策、專門醫學之範圍，非審判機關所能決定，待循立法
    途徑解決。查被告曾因施用毒品案件，經本院裁定送勒戒處
    所觀察、勒戒後，認無繼續施用毒品傾向，於89年10月13日
    執行完畢釋放。再因搶奪案件，經本院以95年度訴字第581
    號判決處有期徒刑8月確定，及因竊盜案件，經本院以95年
    度易字第393 號、95年度易字第920號判決各處有期徒刑10
    月確定，又因施用毒品案件，經本院以95年度訴字第931號
    判決處有期徒刑1年確定及臺灣雲林地方法院以96年度訴字
    第12號判決處有期徒刑10月確定，再由臺灣雲林地方法院以
    96年度聲減字第1102號裁定減刑並定應執行刑有期徒刑1年3
    月、10月確定，接續執行後，於97年8月24日執行完畢。復
    因竊盜案件，經本院以97年度易字第2111號、98年度簡字第
    592號、98年度簡字第1976號、98年度簡字第1993號、99年
    度簡字第82 號判決各處有期徒刑8月、3月、4月、4月、5月
    確定，再由本院以99年度聲字第488號裁定定應執行刑有期
    徒刑1年9月確定，於99年12月30日執行完畢，此有臺灣高等
    法院被告前案紀錄表在卷可按，依首開說明，被告雖於觀察
    、勒戒執行完畢釋放後已逾5年，本案所犯施用毒品行為仍
    應依法論科。
  (二)按海洛因、甲基安非他命分屬毒品危害防制條例第2條第2項
    第1款所定之第1級毒品及同條項第2款經主管機關公告所定
    相類於安非他命之第2級毒品。被告施用第1級毒品海洛因1
    次，核其所為，係犯該條例第10條第1項之罪；被告施用第2
    級毒品甲基安非他命1次，核其所為，係犯該條例第10條第2
    項之罪。被告施用毒品前後持有毒品之低度行為，應為施用
    之高度行為所吸收，不另論罪。被告所犯上開之罪，犯意各
    別，行為不同，應分論併罰。被告前科已如前述，其受有期
    徒刑之執行完畢，5年內故意再犯本案有期徒刑以上之罪，
    為累犯，所犯均應依刑法第47條第1項規定加重其刑。爰審
    酌被告素行欠佳，前曾施用毒品，未思悔改，缺乏禁絕毒害
    決心，惟所犯係戕害自身健康，尚未危害他人，本院審理中
    坦承犯行，態度良好及其他一切情狀，分別量處如主文所示
    之刑，並定其應執行刑，以資懲儆。扣案之海洛因6包，應
    依毒品危害防制條例第18條第1項前段沒收銷燬之（上開包
    裝袋顯與毒品無法析離，應視為查獲之毒品）。
  (三)如不服本判決，得於判決送達後10日內向本院提出上訴狀，
    上訴於上級法院（應敘述具體理由，並附繕本，上訴狀勿逕
    送上級法院）。
  (四)依刑事訴訟法第273條之1第1項、第299條第1項前段，毒品
    危害防制條例第10條第1項、第2項、第18條第1項前段，刑
    法第11條、第47條第1項、第51條第5款，判決如主文。
本案經檢察官趙冠瑋到庭執行職務。
中    華    民    國   100    年    6     月    22    日
                  刑事第四庭        法  官      廖政勝
以上正本證明與原本無異。
中    華    民    國   100    年    6     月    22    日
                                    書記官      莊何江
附錄：
毒品危害防制條例第10條
施用第1級毒品者，處6月以上5年以下有期徒刑。
施用第2級毒品者，處3年以下有期徒刑。